【裁判字號】    90,上易,2253
【裁判日期】    900828
【裁判案由】    妨害公務等
【裁判全文】
臺灣高等法院刑事判決                            九十年度上易字第二二五三號
    上  訴  人
    即  被  告  丙○○
右上訴人因妨害公務等案件，不服臺灣板橋地方法院九十年度易字第一二一二號，中
華民國九十年五月二十二日第一審判決（起訴案號：臺灣板橋地方法院檢察署八十九
年度偵字第一六０九五號）提起上訴，本院判決如左：
    主  文
上訴駁回。
    事  實
一、丙○○曾有搶奪、違反麻醉藥品管理條例、違反肅清煙毒條例及多次竊盜前科（
    未構成累犯），仍不知悔改，於民國（以下同）八十九年八月二十六日某時駕駛
    其前於八十九年八月十八日七時許，在台北縣板橋市○○街六九巷三號前所竊得
    乙○○○所有之車牌號碼Ｋ七─五七二０號自小客車（竊盜部分由臺灣板橋地方
    法院另案審理中）停放在台北縣三峽鎮○○路六十號前，為便衣員警彭維君、連
    榮傑據報前往查緝，於當日（即八十九年八月二十六日）十四時五十分許適丙○○前往開啟發動停放該處之前揭自小客車時，彭維君見狀上前出示證件表明為依
    法執行職務之員警後，丙○○為躲避查緝，拒不下車受檢，復又受限於前揭自小
    客車之前後方均停有車輛，彼此間車距狹小，難以將車駛出，惟為企圖駕車逃逸
    ，竟基於毀損之概括犯意及妨害公務之犯意，駕駛前揭車輛先倒車撞擊停放於其
    後之甲○○所有車牌號碼ＥＢ─五七五二號自小客車及宏明陶瓷股份有限公司所
    有車牌號碼ＦＶ─九三一八號自小客車（毀損部分未據合法告訴），再向前撞擊
    停放在其前方之台北縣警察局所有由員警陳文光負責保管之車牌號碼Ｐ七─四二
    一０號自小客車（該車外觀上無從認定係公務員職務上掌管之物品，丙○○應無
    妨害公務上掌管之物品之犯意），員警連榮傑見狀即持球棒將丙○○駕駛之前揭
    自小客車左前側車窗擊破，命丙○○下車受檢，然丙○○仍不從制止，連續駕駛
    前揭自小客車反覆前後衝撞停放在其前後之上開車輛，其間並對站立在其所駕駛
    車輛左前方之員警彭維君加速欲衝撞之，而對於員警彭維君依法執行職務時施以
    強暴行為，幸經彭維君閃避得宜而未受傷，連榮傑（起訴書誤載為彭維君）見狀
    即對空鳴槍以示警告，詎丙○○依然不從制止，仍駕駛前揭自小客車向左前方衝
    撞，又撞擊在其左側之丁○○所有車牌號碼ＣＭ─五六九六號自小客車，員警彭
    維君、連榮傑見制止無效，遂分別持槍射擊丙○○所駕駛之自小客車之前後輪胎
    ，適丙○○駕駛該車向左前方衝出，以致子彈貫穿車門射中丙○○之左大腿，而
    丙○○駕駛該車復因撞上車牌號碼Ｐ七─四二一０號自小客車後方而無法向前移
    動，始停止抵抗，為警逮捕，而前揭車牌號碼Ｋ七─五七二０號自小客車因丙○○上開撞擊行為致該車保險桿毀損；而車牌號碼ＥＢ─五七五二號自小客車則左
    前葉子板及左前保險桿損壞；車牌號碼Ｐ七─四二一０號自小客車左後保險桿損
    壞；車牌號ＣＭ─五六九六號自小客車車尾保險桿及右前葉子板損壞，足生損害
    於乙○○○、甲○○、陳文光及丁○○。
二、案經乙○○○、甲○○、丁○○訴由台北縣警察局板橋分局移送暨陳文光訴請台
    灣板橋地方法院檢察署檢察官偵查起訴。
    理  由
一、上訴人即被告（以下簡稱被告）丙○○雖經本院合法傳喚未到庭陳述，惟依其於
    原審審理時供承駕駛上開自小客車分別衝撞如事實欄所載之車輛等情，惟矢口否
    認有何妨害公務及毀損之犯行，辯稱：伊當時沒有看見員警出示證件，且伊坐在
    車內聽不見警察說話，並不知道對方是警察，伊不知警察為何拿球棒打伊駕駛座
    旁邊的窗戶，伊車子前後都有車子擋住，無法開出來，伊撞到車子是因為警察開
    槍打到伊，伊並無衝撞車子及警察，又證人曾文仁不可能聽到警察說話，且警察
    亦應會叫曾文仁離開，故證人曾文仁證詞並不實在云云。經查：右揭事實，業據
    告訴人乙○○○、丁○○於警訊、偵訊及告訴人甲○○於警訊中指訴明白，告訴
    人丁○○於偵查中指稱：「我開吉普車ＣＭ─五六九六號，我與曾（即曾文仁）
    一起到達，我剛開始不知道是警察，後來二人有出示證件，警察叫他（指被告）
    下車，他不下車，他衝撞警察，我開車過去把他擋住，他又繼續前後衝撞，撞到
    我的車閃出去又撞到前面黑色的偵防車，在他衝撞的當時，警察就有開槍射擊他
    的輪胎，撞到偵防車後，就沒有再反抗了」、「（問：你們有看到他衝撞警員嗎
    ？）當時一個在駕駛座左前方，一個在左後方，左前方的警察有跳開，所以沒被
    撞到」等語（參八十九年度偵字第一六０九五號偵查卷宗第八十二頁反面、第八
    十三頁），另證人曾文仁於偵查中證述：「警員圍捕時，我剛好路過，丁○○是
    開車經過，我是開另一輛車，我當時停車下車，看到二位員警，一個在駕駛座左
    前方，一個在左後方，我停在紅色嘉年華Ｔ二─七三七五號後面，員警請他（指
    被告）下車，開車的衝撞員警，員警跳開，我看員警對空鳴槍請他下車，開車的
    有停了一下又衝撞，被丁○○用車擋住，後來警察就朝輪胎開槍」等語（參同上
    偵查卷第八十二頁反面），並於警訊中為類似之證述（參警訊卷第十一頁反面至
    第十二頁正面），其於原審審理時結證稱：「我剛好路過那裡，當時我們是一部
    吉普車剛好停在那裡，警察下來抓人時，有出示證件，要被告下車，僵持很久，
    後來被告前後衝撞，警察有用鋁棒將車窗打破，前後車子都被被告撞爛，看到警
    察都射輪胎‧‧‧第一次衝撞約有二、三次，第二次約四、五次，然後就被跑出
    去」等語（參原審刑事卷宗第六十三頁），核與證人即查獲員警彭維君於偵查中
    證稱：「早上十一點就埋伏，下午二點多，丙○○上車，我們趕快上前在擋風玻
    璃前出示證件，另一位同仁在車後警戒，我叫他下車，他不配合，打倒車擋衝撞
    後方的車輛，想要開出來，後來在警戒同仁拿鋁球棒打破左前方玻璃，想要叫他
    出來，敲破後，他仍沒出來，衝撞動作更大，後來衝出車道剛好有吉普車經過，
    跟吉普車擦撞到，他向左打方向盤，後方的同事向空鳴槍，後來他又打方向盤向
    前衝，我們就前後朝輪胎射擊，他動作太大撞到左方的自小客車，又往前衝撞到
    偵防車輪胎又洩氣而停下‧‧‧（問：他衝撞時，你站在何位置？）站在擋風玻
    璃前，他衝出來我就跳開，跳到左前輪旁，他繼續衝撞，我繼續往左前方移動」
    等語（參同上偵查卷第七十頁反面及第七十二頁），及於原審審理時結證稱：「
    當天早上十一點左右，我們接到線報，有看到贓車，我們看到被告坐到駕駛座，
    我們有出示證件，要被告下車，被告可能是駕駛贓車怕被查獲，而當時被告駕駛
    的車輛前後有車輛間距較小，無法將車開出來，被告就前後衝撞，我們在不用槍
    的情形下，用球棒敲車窗要被告下車，後來被告又繼續衝撞前後車子，被告衝出
    一個空間就將車開出來，我當時站在前方，我就及時閃躲，後來我們才用槍射擊
    車子輪胎」等語（參原審刑事卷宗第四十一頁），及證人即查獲員警連榮傑於原
    審審理時結證稱：「我們接到線報，有看到贓車，後來我們看到被告，我們就過
    去，我們出示證件，被告不下車，就開始衝撞車子，企圖逃走，我們用鋁棒敲車
    窗，無法制止，我們才對空鳴槍，後來被告前後衝撞，衝出一個空間，彭維君差
    點被撞，我們開槍主要是要射擊輪胎，但有一槍子彈貫穿車門打到被告的腳，後
    來是被告的車子撞到我們的偵防車才逮捕到被告」等語（參原審刑事卷宗第六十
    二頁）之證述情節相符，是員警於執行查緝贓車勤務時確實有向被告出示證件表
    明身分，而被告在明知係員警執行職務，竟開車衝撞前後車輛，並無視站立於車
    前之員警，仍向前衝撞，幸員警迅速閃避而未受傷，其有妨害公務及毀損之犯意
    甚明，參以被告於偵查中曾供稱：「我車子衝撞到別人車子，而且企圖逃跑，警
    （察）才會開槍，制止我逃跑，警（察）之前有先對空鳴槍」等語（參同上偵查
    卷宗第四頁反面），亦足徵被告非因誤踩油門才撞擊前後車輛，其前開所辯顯係
    圖免刑責飾卸之詞，不足採信。此外，並有偵查報告書一份（參警訊卷第十三頁
    ）、照片十八幀（參警訊卷第二十四頁至第三十一頁、偵查卷宗第四十四頁）、
    行車執照影本、車籍作業系統─查詢認可資料、車號查詢汽車車籍資料各一份在
    卷足憑。本件事證明確，被告犯行堪以認定，應依法論科。
二、核被告所為，係犯刑法第一百三十五條第一項對於公務員依法執行職務時，施強
    暴之妨害公務執行罪及第三百五十四條毀損器物罪。其先後多次毀損犯行為，時
    間緊接，所犯罪名相同，顯係出於概括之犯意為之，為連續犯，爰依刑法第五十
    六條之規定以一罪論，並加重其刑。又其所犯妨害公務罪與毀損罪間，有方法結
    果之牽連關係，為牽連犯，應從一重之妨害公務罪處斷。
三、原審本於同上見解，適用刑法第一百三十五條第一項、第三百五十四條、第五十
    五條、第五十六條、並審酌被告之品行、犯罪之動機、目的、手段、智識程度、
    所生危害及犯罪後之態度等一切情狀，量處被告有期徒刑五月，並以被告行為後
    ，刑法第四十一條業於九十年一月十日修正公布施行，於同年一月十二日生效，
    依修正後之第四十一條第一項前段之規定，得易科罰金之範圍由犯最重本刑為三
    年以下有期徒刑以下之刑之罪，擴大為犯最重本刑為五年以下有期徒刑以下之刑
    之罪，依刑法第二條第一項前段之規定，應適用裁判時之修正後刑法第四十一條
    第一項前段規定，及罰金罰鍰提高標準條例第一條前段、第二條，諭知易科罰金
    之折算標準，另說明被告雖於八十四年間因違反麻醉藥品管理條例案件，經台灣
    台北地方法院以八十三年度易字第七０六八號判決判處有期徒刑六月確定，惟因
    另違反肅清煙毒條例、搶奪及違反麻醉藥品管理條例等案件，經臺灣板橋地方法
    院判處應執行有期徒刑六年六月確定，復因逃亡案件經判處有期徒刑一年二月、
    竊盜案件經判處有期徒刑一年確定，再經定應執行有期徒刑九年二月，其刑期起
    算日自八十五年二月二十九日至執行完畢日為九十四年三月二十一日，有台灣高
    等法院檢察署刑案紀錄簡覆表在卷可按，是被告前案尚未執行完畢，自不構成累
    犯，公訴人認被告於有期徒刑執行完畢五年內再本案，為累犯，容有誤會。經核
    原審認事用法均無不合，量刑亦稱允當，被告未具上訴理由，空言不服原判決，
    為無理由，應予駁回。
四、被告經合法傳喚，無正當之理由不到庭，爰不待其陳述，逕行判決。
據上論斷，應依刑事訴訟法第三百六十八條、第三百七十一條，判決如主文。
本案經檢察官劉靜婉到庭執行職務。
中      華      民      國    九十      年      八      月    二十八    日
                            台灣高等法院刑事第十五庭
                                審判長法  官  房  阿  生
                                      法  官  雷  元  結
                                      法  官  鄧  振  球
右正本證明與原本無異。
不得上訴。
                                      書記官  洪  秋  帆
中      華      民      國    九十      年      八      月    三十      日
附錄：本案論罪科刑法條全文
刑法第一百三十五條第一項
對於公務員依法執行職務時，施強暴脅迫者，處三年以下有期徒刑、拘役或三百元以
下罰金。
刑法第三百五十四條
毀棄、損壞前二條以外之他人之物或致令不堪用，足以生損害於公眾或他人者，處二
年以下有期徒刑、拘役或五百元以下罰金。


司法院資訊處製作；財團法人民間司法改革基金會備份。
